【裁判字號】    95,交聲,1114
【裁判日期】    950831
【裁判案由】    交管條例聲異
【裁判全文】
臺灣板橋地方法院交通事件裁定        95年度交聲字第1114號
原處分機關  交通部公路總局臺北區監理所板橋監理站
異  議  人
即受處分人  甲○○
上列受處分人因違反道路交通管理處罰條例事件，對於交通部公
路總局臺北區監理所板橋監理站於民國九十五年六月七日以板監
裁字裁四一－Ｃ00000000號裁決所為之處分（原舉發案
號：臺北縣政府警察局北縣警交字第Ｃ00000000號）聲
明異議，本院裁定如下：
    主  文
原處分撤銷。
甲○○汽車駕駛人以危險方式在道路上駕駛汽車，處罰鍰新臺幣
壹萬貳仟元，吊扣汽車牌照個月，並應接受道路交通安全講習
記違規點數點。
    理  由
一、原處分意旨略以：異議人即受處分人甲○○於民國九十五年
    五月五日七時二十五分許，騎乘車牌號碼ＱＵＩ－一二八號
    輕型機車於臺北縣中和市○○路、南山路口，因有「蛇行駕
    駛」違規行為，涉違反道路交通管理處罰條例第四十三條第
    一項第一款之規定，經警以臺北縣政府警察局北縣警交字第
    Ｃ00000000號違反道路交通管理事件通知單舉發。
    嗣異議人依法提出申訴，復經原處分機關即交通部公路總局
    臺北區監理所板橋監理站函請原舉發機關即臺北縣政府警察
    局中和分局調查結果，仍認異議人確有上開違規駕駛行為，
    惟應係「以危險方式在道路上駕駛機器腳踏車」違規情形，
    故於九十五年六月七日以板監裁字裁四一－Ｃ000000
    00號裁決書裁決，依據道路交通管理處罰條例第四十三條
    第一項第一款、六十三條第一項第三款（原裁決書漏載「第
    三款」）規定，裁處異議人罰鍰新臺幣（下同）一萬二千元
    ，並記違規點數共三點。
二、異議理由略以：異議人於上開時地，見車潮大部分都停下來
    等候路口號誌的指示，當時發覺車與車的距離還有足夠的空
    間可以行駛，故減速至近乎停止之速度，緩慢於車間距離滑
    行，至路口的停止線即停車，等到綠燈號誌亮時即刻通過，
    並無本件警員所舉發之沿路忽左忽右蛇行危險駕駛行為，爰
    聲明異議，請求撤銷原處分云云。
三、按道路交通管理處罰條例所規定之罰鍰、吊扣牌照、記點、
    講習之裁罰，依九十四年二月五日公布，自九十五年二月五
    日施行之行政罰法第一條、第二條第一款、第四款之規定，
    係屬行政罰，而非刑罰。又行政罰法第一條、第五條分別規
    定：「違反行政法上義務而受罰鍰、沒入或其他種類行政罰
    之處罰時，適用本法。但其他法律有特別規定者，從其規定
    」、「行為後法律或自治條例有變更者，適用行政機關最初
    裁處時之法律或自治條例。但裁處前之法律或自治條例有利
    於受處罰者，適用最有利於受處罰者之規定」，而道路交通
    管理處罰條例本身並未設有法律變更比較之規定，依該條例
    所屬之行政罰之性質，自應適用前開行政罰法第五條有關法
    律變更比較之規定，而該條所規定之新舊法比較，係以行為
    時及行政機關最初裁處時之法律有變更為前提。查本件異議
    人違規之行為時係「九十五年五月五日」，而原處分機關之
    裁處時為「九十五年六月七日」，參以道路交通管理處罰條
    例第四十三條及第六十三條係於九十四年十二月二十八日修
    正公布，自「九十五年七月一日」施行，可知異議人上開違
    規行為時及原處分機關裁處時，均係於新法施行前所為，是
    以
    本件自無比較新舊法之問題，而應適用原處分機關裁處時之
    法律即九十五年七月一日修正前之道路交通管理處罰條例論
    處，合先敘明。
四、復按修正前道路交通管理處罰條例所稱之汽車，包括機器腳
    踏車，該條例第三條第八款定有明文。又汽車駕駛人，在道
    路上蛇行，或以其他危險方式駕車者，應當場禁止其駕駛，
    並處新臺幣六千元以上二萬四千元以下罰鍰、吊扣該車輛牌
    照三個月、應接受道路交通安全講習、並記違規點數三點，
    同條例第四十三條第一項第一款、第四項前段、第五項前段
    及第六十三條第一項第三款亦分別定有明文。
五、經查：
    (一)異議人騎乘前揭機車於上開時、地，因「以危險方式在道
      路上駕駛機器腳踏車」之違規行為，經警攔停舉發，復經
      原處分機關依據道路交通管理處罰條例第四十三條第一項
      第一款、六十三條第一項第三款規定，裁處異議人罰鍰一
      萬二千元，並記違規點數三點等情，有臺北縣政府警察局
      北縣警交字第Ｃ00000000號舉發違反道路交通管
      理事件通知單、交通部公路總局臺北區監理所板橋監理站
      板監裁字裁四一－Ｃ00000000號違反道路交通管
      理事件裁決書各一紙在卷可證。
    (二)另依證人即案發當時之現場值勤並舉發本件違規行為之臺
      北縣政府警察局中和分局南勢派出所警員乙○○到庭具結
      證稱：「當時在如舉發單上面的時間、地點，我是在中和
      市○○○○○路口，看到異議人騎機車有蛇行搖擺之情形
      ，它是屬於Ｙ字型的路，異議人由興南路往南山路口直行
      ，南山和興南路，到最後是交叉成同一條路，成為興南路
      ，我看到異議人有左右搖擺蛇行之情形，成Ｓ型駕駛之行
      為他的前後有車子，但是我有尾隨異議人，我當時也是騎
      機車，後來我事後有量過這個距離，從事發開始到我攔停
      異議人之距離，總共是三百二十公尺，我尾隨他的情形，
      異議人一下從快車道突然閃到慢車道的道路邊線，然後又
      從道路邊線，騎到快車道的中心雙黃線，這個Ｓ型動作持
      續三百二十公尺，我攔到他的時候，異議人說他是因為很
      快樂，所以這樣騎，他說為什麼不可以這樣騎，異議人的
      態度在那邊是大聲的咆哮，但是未達侮辱的程度。我一直
      尾隨在後，所以我把他攔停的時候，可以確定（筆錄誤載
      為「確實」）就是這台車，我們一組的人在巡邏，還有另
      外一位警員也有看到，也是騎著摩托車，他叫楊福春，庭
      呈勤務分配表，可以看出他當天是和我一起執勤，還有當
      天工作的紀錄簿和載明異議人（筆錄誤載為「駕駛人」）
      違規之情形」（見本院卷九十五年八月二日訊問筆錄）。
      按一般警員執行交通勤務，依法並未要求就違規事項必須
      錄影或拍照存證，且因違規情事均發生於短時間內，除非
      恰有錄影設備或拍攝之設備，否則要求值勤警員或舉發機
      關緊急錄影或照相，並須以此為證，亦未免與執行勤務之
      實況難合。職是，本院以為雖無違規錄影帶或照片等證據
      資料另為佐證，但案發當時之現場值勤警員亦不失為可資
      證明之證人身分，該名警員既已到庭具結作證如上，且亦
      核與其提出之員警工作紀錄簿所載相核，衡諸該名警員係
      依法執行公務，其與異議人並不認識，亦無任何嫌隙可言
      ，該名警員當不至甘冒涉犯偽證罪之風險，蓄意構陷異議
      人有此違規，故該警員上述之證言應可採信。況異議人於
      本院訊問中亦自承：「（問：有無騎到快車道又到慢車道
      ，再從慢車道回到快車道？）只有停紅燈的時候，因為前
      面有車陣，我為了移動到停等區，只有一次而已」（同上
      訊問筆錄），足徵異議人於前述時、地確有「以危險方式
      在道路上駕駛機器腳踏車」之違規行為，其上開所辯，無
      非圖卸之詞，不足採信。
六、綜上所述，異議人確有前揭違規行為，從而，原處分機關依
    據修正前道路交通管理處罰條例第四十三條第一項第一款規
    定，裁處罰鍰一萬二千元，並依同條例第六十三條第一項第
    三款規定，並記違規點數共三點，於法核無不合。惟按汽車
    駕駛人，在道路上蛇行，或以其他危險方式駕車者，除裁處
    罰鍰及並記違規點數外，並吊扣該車輛牌照三個月及應接受
    道路交通安全講習，同條例第四十三條第四項前段、第五項
    前段分別定有明文，原處分機關對於異議人前揭違規情形，
    漏未引用上開第四十三條第四項前段、第五項前段規定裁處
    異議人吊扣該車輛牌照三個月及應接受道路交通安全講習，
    尚有未當。從而，異議人之異議雖無理由，然原處分既有前
    揭瑕疵而無可維持，即應由本院撤銷原處分，自為裁罰如主
    文所示，以期適法。
七、據上論斷，應依道路交通管理處罰條例第八十七條第二項，
    道路交通案件處理辦法第二十條，裁定如主文。
中    華    民    國    95    年    8     月    31    日
                      交通法庭  法  官  絲鈺雲
以上正本證明與原本無異
如不服本裁定應於送達後5日內向本院提出抗告狀
                                書記官  蔡美如
中    華    民    國    95    年    9     月    4     日


司法院資訊處製作；財團法人民間司法改革基金會備份。
